【裁判字號】    98,交抗,3075
【裁判日期】    981230
【裁判案由】    違反道路交通管理處罰條例
【裁判全文】
臺灣高等法院交通事件裁定            98年度交抗字第3071號
                          98年度交抗字第3073號至第3076號
抗  告  人
即受處分人  甲○○
上列抗告人因違反道路交通管理處罰條例案件，不服臺灣臺北地
方法院，中華民國98年11月20日所為裁定（98年度交聲字第3909
至3913號），提起抗告，本院裁定如下：
    主  文
抗告駁回。
    理  由
一、本件抗告人即受處分人甲○○因在禁止臨時停車處所違規停
    車，經原處分機關於對受處分人作成板監裁字第裁41-CT000
    0000、41-CT0000000、41-CT0000000、41-CT0000000、41-C
    T0000000號等裁決書後，依法送交郵政機關以掛號郵寄方式
    ，投遞至受處分人之戶籍地址即臺北縣新店市○○路47巷2
    弄16號3樓為送達時，因於送達處所未獲會晤受處分人本人
    ，郵局投遞人員於94年11月11日、94年11月14日寄存送達於
    臺北縣新店檳榔街郵局，此有送達證書影本附卷可稽，應認
    原處分機關業將本件裁決書合法送達予受處分人。惟受處分
    人遲至98年10月8日始向原處分機關提出申訴聲明異議，原
    裁定以受處分人聲明異議時點已逾20日之法定期間，顯然不
    合法律上程式且無從補正，而駁回受處分人之聲明異議等語
    。
二、抗告意旨略以：受處分人平日將機車停放於騎樓下並未騎乘
    ，又非對受處分人當面裁罰，嗣受處分人購車後遷移至台南
    縣永康鄉居住，故受處分人實不知有本案罰單之存在。復因
    受處分人原戶籍地位於傳統市場龍蛇雜混之處，信箱黏貼之
    文件極有可能滅失，且其鄰居當時未受通知，亦未在信箱內
    看到送達通知書副本，基於上述原因受處分人無法確實知悉
    收受上開裁決書，致罰單過期加倍、強制執行又再度加倍，
    如有收受，受處分人可選擇易處吊扣駕照，受處分人絕無蓄
    意逃避罰責云云。
三、按受處分人不服第8條主管機關所為之處罰，得於接到裁決
    書之翌日起20日內，向管轄地方法院聲明異議，道路交通管
    理處罰條例第87條第1項定有明文。次按交通法庭認聲明異
    議不合法律上之程式，且無從補正者，應以裁定駁回之，道
    路交通案件處理辦法第18條前段亦有明文。再按處理違反道
    路交通管理事件，有關文書送達之程序，依行政程序法之規
    定；又對於機關、法人、非法人之團體之代表人或管理人為
    送達者，應向其機關所在地、事務所或營業所行之。但必要
    時亦得於會晤之處所或其住居所行之；於應送達處所不獲會
    晤應受送達人時，得將文書付與有辨別事理能力之同居人、
    受僱人或應送達處所之接收郵件人員。前項規定於前開人員
    與應受送達人在該行政程序上利害關係相反者，不適用之。
    應受送達人或其同居人、受僱人、接收郵件人員無正當理由
    拒絕收領文書時，得將文書留置於應送達處所，以為送達；
    送達，不能依前揭規定為之者，得將文書寄存送達地之地方
    自治或警察機關，並作送達通知書兩份，一份黏貼於應受送
    達人住居所、事務所、營業所或其就業處所門首，另一份交
    由鄰居轉交或置於該送達處所信箱或其他適當位置，以為送
    達。前開情形，由郵政機關為送達者，得將文書寄存於送達
    地之郵政機關。寄存機關自收受寄存文書之日起，應保存3
    個月。違反道路交通管理事件統一裁罰基準及處理細則第5
    條、行政程序法第72條第2項、第73條及第74條分別定有明
    文。
四、經查：本案前開5件裁決書經原處分機關向受處分人戶籍地
    即臺北縣新店市○○路47巷2弄16號3樓址以掛號郵寄，因未
    獲會晤應受送達人亦無受領文書之同居人或受僱人，故依行
    政程序法第74條之規定，前於94年11月11日及同年月14日將
    上開文書寄存於送達地之郵政機關即新店檳榔路郵局，並各
    作送達通知書2份，1份黏貼於應受送達人上開地址門首，1
    份置於受送達處所信箱或其他適當位置等事實，有原處分機
    關送達證書5份在卷為憑（詳見98年度交聲字第3909號卷第7
    至11頁），綜前所述，上開裁決書業於94年11月11日及14日
    合法寄存送達予受處分人，受處分人遲至98年10月8日始向
    原處分機關提出聲明異議，有該聲明異議狀上所蓋之原處分
    機關收件章足憑（詳見98年度交聲字第3909號卷第4頁），
    則原裁定就受處分人異議已逾20日合法異議期間已詳予認定
    ，經核並無不合。至受處分人雖辯稱其鄰居當時未受通知，
    且亦未在信箱內看到送達通知書副本，可見郵務人員未作送
    達通知書二份確實通知云云，然從上開舉發通知單之送達證
    書內容觀之，郵務人員已將送達通知書之其中1份黏貼於抗
    告人上開住所門首，並將另1份置於該處所信箱或其他適當
    位置以為送達，並寄存於新店檳榔街郵局，已足證該舉發通
    知單符合上述規定完成寄存送達，而屬合法送達，不因受處
    分人實際上有無收受而有所差異，是抗告意旨猶執前詞抗辯
    ，指摘原裁定不當，其抗告無理由，應予駁回。
據上論斷，應依道路交通管理處罰條例第89條、道路交通案件處
理辦法第26條及刑事訴訟法第412條，裁定如主文。
中    華    民    國    98    年    12    月    30    日
                  刑事第二十一庭審判長法  官  蔡聰明
                                      法  官  許永煌
                                      法  官  趙文卿
以上正本證明與原本無異。
不得抗告。
                                      書記官  葉金發
中    華    民    國    99    年    1     月    4     日


司法院資訊處製作；財團法人民間司法改革基金會備份。
